臺灣高等法院民事判決
109年度上字第1397號
上  訴  人  李語宸  


訴訟代理人  李昱螢  
被 上訴 人  范嘉玲  
訴訟代理人  陳郁婷律師
複 代理 人  王介文律師
上列當事人間第三人異議之訴等事件，上訴人對於中華民國109
年8月31日臺灣士林地方法院109年度訴字第242號第一審判決提
起一部上訴，本院於110年1月19日言詞辯論終結，判決如下：
    主      文
上訴駁回。
第二審訴訟費用由上訴人負擔。
    事實及理由
一、按提起民事第二審上訴，應依民事訴訟法第77條之16第1項
    規定，徵收裁判費，此為必須具備之程式。當事人提起上訴
    時，未依法繳納裁判費，經原法院裁定命其補繳裁判費，當
    事人事後依減縮上訴之訴訟標的金額補繳裁判費，此部分上
    訴仍屬合法。查上訴人依侵權行為法則，先位聲明：㈠被上
    訴人應將臺灣士林地方法院108年度司執字第34529號執行程
    序所查封物品MacBook Pro筆記型電腦暨其配備（含軟體系
    統暨資料庫，下稱系爭筆電）返還上訴人。㈡被上訴人應給
    付上訴人新臺幣（下同）251萬9,000元，及自起訴狀繕本送
    達翌日起至清償日止按年息5％計算之利息；備位聲明：㈠被
    上訴人應給付上訴人100萬元。㈡被上訴人應給付上訴人251
    萬9,000元，及自起訴狀繕本送達翌日起至清償日止按年息5
    ％計算之利息（見原審卷第189至190頁），經原審判決全部
    敗訴，上訴人於民國109年9月28日提起上訴，原審於同年10
    月5日裁定核定訴訟標的金額為351萬9,000元，限其補繳第
    二審裁判費（見本院卷第23、25頁），嗣上訴人於109年10
    月12日具狀減縮上訴聲明為200萬元，並繳納第二審裁判費3
    萬1,200元，有民事變更上訴聲明狀、原審自行收納款項收
    據足憑（見本院卷第27至28頁、第13頁），上訴人既依其減
    縮後之上訴訴訟標的金額補繳第二審裁判費，此部分上訴自
    屬合法，並無被上訴人所稱上訴人未依補費裁定繳足第二審
    裁判費之上訴不合法情事。又上訴人提起一部上訴，請求被
    上訴人應返還系爭筆電，若無法返還，請求賠償100萬元，
    另請求賠償客戶終止合約損害60萬元、名譽及信用受害之慰
    撫金30萬元，以及為其員工李靖渝墊付另案訴訟之律師費用
    10萬元（見本院卷第27至28頁），並於109年12月28日具狀
    確認上訴請求賠償金額合計為200萬元，復於同年12月31日
    準備程序撤回先位之訴（下不贅述），足徵上訴人於109年1
    2月14日準備程序更正請求140萬元本息，僅係其訴訟代理人
    誤算賠償金額。是被上訴人以上訴人已減縮上訴聲明為140
    萬元本息，不得再擴張請求200萬元本息云云，自有誤會。
二、上訴人主張：被上訴人聲請原法院107年度司執全字第217號
    假扣押，於107年7月4日，在臺北市○○區○○路00巷00號2樓綺
    瑩資訊股份有限公司（現更名為鼎宸系統股份有限公司，下
    稱鼎宸公司）舊址辦公室，查扣電腦1批以及伊所有系爭筆
    電。被上訴人於107年5月間，對伊及鼎宸公司提起107年度
    勞訴字第187號清償借款等事件，僅對鼎宸公司獲勝訴判決
    確定（下稱系爭確定判決），竟仍執系爭確定判決為執行名
    義，聲請強制執行系爭筆電，致原法院108年度司執字第345
    29號強制執行程序（下稱系爭強制執行程序）將假扣押之電
    腦1批（含系爭筆電），以8萬元由被上訴人作價承受，致伊
    受有100萬元損害、遺失資料遭客戶終止合約之141萬9,000
    元損失，以及名譽受損之精神上損失100萬元，另因李靖渝
    於假扣押查封過程出面制止而遭訴，為其墊付律師費用10萬
    元等情。爰依民法第184條第1項前段、同法第195條第1項規
    定，求為命被上訴人應給付351萬9,000元，及其中251萬9,0
    00元部分，自起訴狀繕本送達翌日起至清償日止按年息5％計
    算利息之判決。願供擔保請准宣告假執行。
三、被上訴人則以：伊於107年7月4日至上址查封系爭筆電暨其
    配備時，依現實占有外觀推定系爭筆電為鼎宸公司之財產，
    上訴人無法舉證系爭筆電為其所有，伊就系爭筆電進行之執
    行程序，係維護自身債權之舉，無任何故意或過失；至上訴
    人為李靖渝支出律師費，與伊無關等語，資為抗辯。
四、原審為上訴人全部敗訴之判決，並駁回其假執行之聲請，上
    訴人撤回先位之訴，並就備位之訴中200萬元（含侵害系爭
    筆電所有權損害100萬元、客戶終止合約損害60萬元、名譽
    信用受損之慰撫金30萬元及代付律師酬金10萬元），提起一
    部上訴，上訴聲明：㈠原判決關於駁回上訴人後開第二項之
    訴部分廢棄。㈡上開廢棄部分，被上訴人應給付上訴人200萬
    元，及其中100萬元自起訴狀繕本送達翌日起至清償日止，
    按年息5％計算之利息。㈢願供擔保請准宣告假執行。被上訴
    人答辯聲明：㈠上訴駁回。㈡如受不利判決，願供擔保請准宣
    告免為假執行。
五、得心證之理由：
　　㈠按侵權行為之成立，須行為人因故意過失不法侵害他人權
      利，且不法行為與損害間有因果關係，始能成立。而主張
      侵權行為損害賠償請求權者，對於侵權行為之成立要件應
      負舉證責任（最高法院104年度台上字第609號判決意旨參
      照）。　　　
　　㈡查，被上訴人於107年7月4日，在鼎宸公司辦公室舊址為假
      扣押執行，依查封筆錄記載：「基湖路35巷11號2樓綺瑩
      招牌已被遮住，但仍可透出綺瑩JINTEC英文字樣，債務人
      不在場，內有員工數人皆稱為債務人之員工，雖債務人公
      司已變更登記地址至新莊，亦改名為鼎宸系統股份有限公
      司，惟該建物仍為債務人公司所有，且在場皆稱為綺瑩公
      司員工，故債權人仍為指封查封動產，如後附指封切結書
      所載。其中蘋果筆電（即系爭筆電）債務人公司員工李靖
      渝堅稱為其所有，但無法當場提出證明，亦不提供姓名及
      證件資料，債權人仍欲查封，再請提出第三人異議」；嗣
      鼎宸公司於同年7月24日具狀聲明異議，主張前揭查封扣
      押之硬體及軟體使用權業已出賣予第三人逢麗有限公司等
      情，有上開查封筆錄及聲明異議狀在卷可稽（見原審卷第
      267至271頁、第281至283頁），可見上訴人事後主張系爭
      筆電為其所有，與李靖渝於假扣押執行程序或鼎宸公司聲
      明異議時所稱所有權歸屬情形不合，況上訴人既為鼎宸公
      司法定代理人，並代鼎宸公司具狀聲明異議，倘系爭筆電
      為其所有，豈有同意鼎宸公司將查封之電腦（含系爭筆電
      ）出售予逢麗有限公司之理？是上訴人事後主張系爭筆電
      為其所有，自不足取。
　　㈢上訴人以李靖渝在被上訴人對其、李靖渝及訴外人李郁芸
      等3人所提告毀損債權案件，供稱系爭筆電為其所有，並
      提出臺灣臺北地方檢察署檢察官108年度偵字第21711號不
      起訴處分書為證。惟觀該不起訴處分書僅說明彼此間並無
      債權債務關係存在，不該當刑法第356條所規定「將受強
      制執行之際」、「債務人」之要件，以罪嫌不足為由為不
      起訴處分（見原審卷第123至124頁），並未依李靖渝供述
      情節，認定上訴人為系爭筆電所有權人。況李靖渝於假扣
      押執行程序，係自稱系爭筆電為其所有，則其於上開偵查
      案件改稱為系爭筆電為上訴人所有，前後陳述不一，亦難
      為有利於上訴人之認定。雖上訴人提出產品購買證明以證
      明系爭筆電為其購買云云，惟上訴人於原審審理期間，先
      於109年6月29日提出製單日期記載「2020年5月29日」、
      「銷售額92185」之產品購買證明（見原審卷第193頁），
      又於109年7月28日提出製單日期記載「2020年7月26日」
      、「銷售額79990」之產品購買證明（見原審卷第211頁）
      ，經被上訴人質疑後，上訴人則表示以109年7月28日提出
      產品購買證明為其論據（見原審卷第216頁），足見上訴
      人事後就系爭筆電購買證明，前後所提證據及內容並不一
      致，縱依109年7月28日產品購買證明以觀，該購買證明之
      製單日期係上訴人於本件訴訟進行中委請銷售單位製作，
      自不足以證明系爭筆電為其所有。
　　㈣從而，上訴人既無法舉證證明系爭筆電為其所有，則被上
      訴人執系爭確定判決為執行名義，聲請強制執行並作價承
      受系爭筆電，自屬正當權利之行使，並無故意或過失為不
      法行為可言；況執行法院於查封當日，已讓鼎宸公司員工
      先將查封所有電腦（含系爭筆電）備份並為系統還原，有
      執行法院107年10月29日士院彩107司執全秋字第217號函
      文可考（見原審卷第305頁），是假扣押程序所查封之所
      有電腦（含系爭筆電）之軟體及資料檔，已由鼎宸公司自
      行備份儲存，該批電腦內亦因系統還原而無上訴人所稱重
      要客戶資料及原始程式等資料存在。是上訴人主張被上訴
      人無法償還系爭筆電，且遺失系爭筆電內資料，致客戶終
      止合約損害及名譽信用損害，請求被上訴人賠償系爭筆電
      損害100萬元、客戶終止合約損害60萬元、名譽信用受損
      之慰撫金30萬元云云，為無理由。又上訴人代李靖渝支出
      律師費進行訴訟，實屬其與李靖渝間之法律關係，與被上
      訴人強制執行系爭筆電並無關聯，是上訴人請求被上訴人
      賠償其代李靖渝付律師費用10萬元云云，亦為無理由。
六、綜上所述，上訴人依侵權行為之法律關係，請求被上訴人應
    給付200萬元，及其中100萬元自起訴狀繕本送達翌日起至清
    償日止，按年息5％計算之利息，為無理由，不應准許。從而
    ，原審就上開不應准許部分為上訴人敗訴判決，並駁回此部
    分假執行之聲請，核無不合，上訴意旨指摘原判決此部分不
    當，求予廢棄改判，為無理由，應予駁回。
七、本件事證已臻明確，兩造其餘之攻擊或防禦方法及所用之證
    據，經本院斟酌後，認為均不足以影響本判決之結果，爰不
    逐一論列，附此敘明。
八、據上論結，本件上訴為無理由，依民事訴訟法第449條第1項
    、第78條，判決如主文。
中　　華　　民　　國　　110 　年　　2 　　月　　 2  　日
                  民事第四庭    
                      審判長法  官  傅中樂
                            法  官  吳燁山
                            法  官  趙伯雄
正本係照原本作成。
如不服本判決，應於收受送達後20日內向本院提出上訴書狀，其
未表明上訴理由者，應於提出上訴後20日內向本院補提理由書狀
（均須按他造當事人之人數附繕本）上訴時應提出委任律師或具
有律師資格之人之委任狀；委任有律師資格者，另應附具律師資
格證書及釋明委任人與受任人有民事訴訟法第466 條之1第1項但
書或第2項所定關係之釋明文書影本。如委任律師提起上訴者，
應一併繳納上訴審裁判費。
中　　華　　民　　國　　110 　年　　2 　　月　　2 　　日
　　　　　　　　　  　　　　書記官  陳韋杉